臺灣桃園地方法院刑事判決　　　　　　　96年度易緝字第31號
公　訴　人　臺灣桃園地方法院檢察署檢察官
被　　　告　乙○○
上列被告因侵占等案件，經檢察官提起公訴（九十四年度偵字第
一六七四八號），被告於本院準備程序進行中，就被訴事實為有
罪之陳述，經本院告知簡式審判程序意旨，並聽取公訴人及被告
之意見後，本院裁定依簡式審判程序審理，並判決如下：
    主  文
乙○○連續意圖為自己不法之所有，而侵占對於業務上所持有之
物，處有期徒刑壹年貳月；又意圖為自己不法之所有，以詐術使
人將本人之物交付，處有期徒刑肆月。應執行有期徒刑壹年肆月
。
    事  實
一、乙○○自民國八十六年二月二十一日起至九十四年三月十七
    日止，受僱於甲○○○保險股份有限公司（下稱甲○○○公
    司），為該公司之業務人員，負責招攬業務、收取保險費等
    工作，為從事保險業務之人，竟基於意圖為自己不法所有之
    業務侵占概括犯意及詐欺取財犯意，趁向甲○○○公司保險
    客戶收取保險費之機會，先後為下列犯行：
  (一)自八十九年十月間起至九十二年十月間止，向保險客戶陳惠
    美收取四期年繳制續期保險費合計新臺幣（下同）四十八萬
    一千八百八十八元後，竟以變易持有為所有之意思，將保險
    費予以侵占入己，而未將之繳回甲○○○公司。
  (二)自八十九年十月間起至九十二年十月間止，向保險客戶吳金
    將收取四期年繳制續期保險費合計四十八萬三千六百四十八
    元後，竟以變易持有為所有之意思，將保險費予以侵占入己
    ，而未將之繳回甲○○○公司。
  (三)於九十一年十一月間，向保險客戶陳翁美麗佯稱透過其代繳
    保險費可以打折，並以甲○○○公司業務代表名義出具收據
    一紙取信於陳翁美麗，使陳翁美麗陷於錯誤，將續期保險費
    二十三萬四千五百一十元交予乙○○，致甲○○○公司需全
    額墊支所有保險費二十三萬六千八百八十元，而受有損害。
  (四)於九十三年十一月間，向保險客戶陳光鏞收取年繳制續期保
    險費合計四萬七千六百三十三元後，竟以變易持有為所有之
    意思，將保險費予以侵占入己，而未將之繳回甲○○○公司
    ，同月間收受陳光鏞所繳之二份新購保單保險費共五萬三千
    九百零七元，惟該新購保單經送件後未通過甲○○○公司審
    核，乙○○竟以變易持有為所有之意思，將該保險費侵占入
    己，而未退還予陳光鏞。
  (五)於九十三年十一月間，向保險客戶曾碧連收取新購保單保險
    費一萬五千零七元，惟該新購保單經送件後未通過甲○○○
    公司審核，乙○○竟以變易持有為所有之意思，將該保險費
    侵占入己，而未退還予曾碧連。
  (六)自九十二年八月間起至九十三年十二月間止，向保險客戶劉
    志文收取年繳制續期保險費合計十萬八千五百八十元後，竟
    以變易持有為所有之意思，將該保險費予以侵占入己，而未
    將之繳回甲○○○公司。
  (七)於九十三年八月間，向保險客戶劉玉玲收取年繳制續期保險
    費二萬八千四百四十三元後，竟以變易持有為所有之意思，
    將該保險費予以侵占入己，而未將之繳回甲○○○公司。
二、案經甲○○○公司訴由臺灣桃園地方法院檢察署檢察官偵查
    起訴。
    理  由
壹、程序事項：
    被告乙○○所犯係死刑、無期徒刑或最輕本刑為三年以上有
    期徒刑以外之罪，亦非屬高等法院管轄第一審之案件，其於
    準備程序中就被訴事實為有罪之陳述，經本院告知簡式審判
    程序之旨，並聽取公訴人及被告之意見後，經本院認為適宜
    ，乃依刑事訴訟法第二百七十三條之一第一項規定，裁定進
    行簡式審判程序，先予敘明。
貳、實體事項：
一、上揭犯罪事實，業據被告於本院審理中供承不諱，核與告訴
    人甲○○○公司之代理人丙○○於警詢及偵審中、證人陳惠
    美、吳金將、陳光鏞分別於偵查中所指訴及證述之情節大致
    相符，復有甲○○○公司壽險部業務代表聘約書、業務員訂
    約申請書各一份、聲明書、收據各六紙、證人陳惠美交予被
    告之支票二紙及證人曾碧連交予被告之支票一紙在卷可參。
    綜上所述，足見被告之自白核與事實相符，應可採為論罪科
    刑之依據。從而，本件事證已臻明確，被告犯行洵堪認定，
    應予依法論科。
二、查被告行為後，刑法業於九十四年二月二日經總統以華總一
    義字第09400014901 號令修正公布，並於九十五年七月一日
    施行（下稱新刑法，修正前刑法下稱舊刑法），刑法施行法
    第一條之一亦於九十五年六月十四日經總統以華總一義字第
    09500085181 號令公布施行，參酌最高法院九十五年五月二
    十三日刑事庭第八次會議決議，新刑法第二條第一項之規定
    ，係規範行為後法律變更所生新舊法律比較適用之準據法，
    於新刑法施行後，應適用新刑法第二條第一項之規定，為「
    從舊從輕」之比較。另於比較時應就罪刑有關之共犯、未遂
    犯、想像競合犯、牽連犯、連續犯、結合犯，以及累犯加重
    、自首減輕暨其他法定加減原因（如身分加減）與加減比例
    等一切情形，本於統一性及整體性原則，綜其全部罪刑之結
    果而為比較。而與本件有關之法律變更有如下述：
  (一)新刑法第三十三條第五款規定：「罰金：新臺幣一千元以上
    ，以百元計算之。」，與舊刑法第三十三條第五款規定：「
    罰金：一元以上。」不同，且依九十五年六月十四日公布之
    刑法施行法第一之一條規定計算法定刑之罰金數額，並未較
    修正前之規定（以銀元計算之罰金數額，另適用罰金罰鍰提
    高標準條例第一條規定提高十倍）更有利於被告，經比較新
    舊法結果，以被告行為時之舊法較為有利於被告。
  (二)刑法第五十六條關於連續犯之規定，由修正前刑法第五十六
    條原規定：「連續數行為而犯同一罪名者，以一罪論。但得
    加重其刑至二分之一。」，修正後刑法則將第五十六條刪除
    。經比較行為時法與裁判時法，就被告連續業務侵占犯行之
    處罰，修正前之規定係依連續犯以一罪論，僅得加重其刑至
    二分之一，依修正後之規定，則應論以數罪，併合處罰，是
    以修正後刑法規定並未較有利於被告。
  (三)修正前刑法第五十一條第五款原規定：「數罪併罰，分別宣
    告其罪之刑，依左列各款定其應執行者：……五、宣告多數
    有期徒刑者，於各刑中之最長期以上，各刑合併之刑期以下
    ，定其刑期。但不得逾二十年」；修正後改為：「宣告多數
    有期徒刑者，於各刑中之最長期以上，各刑合併之刑期以下
    ，定其刑期。但不得逾三十年。」，應以修正前之規定對被
    告較有利。
  (四)綜合上述，上開條文修正前、後之比較，九十五年七月一日
    修正施行後之刑法規定並未有利於被告，揆諸前揭最高法院
    決議意旨及修正後刑法第二條第一項前、後段規定之「從舊
    從輕」原則，上開規定自應適用被告行為時之法律，即修正
    前刑法之相關規定予以論處。
三、核被告未將向甲○○○公司保險客戶陳惠美、吳金將、陳光
    鏞、劉志文、劉玉玲收取之續期保險費繳回甲○○○公司之
    所為，及未將保險客戶陳光鏞、曾碧連所繳交未經甲○○○
    公司審核通過之新購保單保險費退回予陳光鏞、曾碧連之所
    為，係犯刑法第三百三十六條第二項之業務侵占罪，被告向
    保險客戶陳翁美麗佯稱經其代繳保險費可以打折，使陳翁美
    麗陷於錯誤交付保險費之所為，係犯刑法第三百三十九條第
    一項之詐欺取財罪。被告先後多次業務侵占之犯行，時間緊
    接，方法相同，觸犯構成要件相同之罪，顯係基於概括犯意
    反覆為之，為連續犯，依修正前刑法第五十六條之規定，論
    以一罪，並加重其刑。又被告所犯上開二罪，犯意各別，罪
    名互殊，應予分論併罰。爰審酌被告利用職務之便，侵占告
    訴人甲○○○公司所應向保險客戶收取之保險費與保險客戶
    所應向甲○○○公司繳交之保險費與詐得甲○○○公司保險
    客戶之保險費，對告訴人甲○○○公司所生損害非微，且犯
    後至今仍未與告訴人甲○○○公司達成和解，賠償損失，行
    為實屬不當，惟念其犯後尚能坦承犯行，態度尚非不佳等一
    切情狀，分別量處如主文所示之刑，並定其應執行之刑。
據上論斷，應依刑事訴訟法第二百七十三條之一第一項、第二百
九十九條第一項前段，修正後刑法第二條第一項前段，刑法第三
百三十六條第二項、第三百三十九條第一項，修正前刑法第五十
六條、第五十一條第五款，刑法施行法第一條之一第一項、第二
項前段，判決如主文。
本案經檢察官何治蕙到庭執行職務。
中　　華　　民　　國　　96　　年　　5 　　月　　28　　日
                        臺灣桃園地方法院刑事第十庭
                            法  官  林家賢
上正本證明與原本相符。
如不服本判決，應於判決送達後十日內，向本院提出上訴狀（應
附繕本），上訴於臺灣高等法院。
                            書記官  常毓生
中　　華　　民　　國　　96　　年　　5 　　月　　29　　日
附錄本判決論罪科刑法條：
刑法第三百三十六條第二項：
對於業務上所持有之物，犯前條第一項之罪者，處六月以上五年
以下有期徒刑，得併科三千元以下罰金。
刑法第三百三十九條第一項：
意圖為自己或第三人不法之所有，以詐術使人將本人或第三人之
物交付者，處五年以下有期徒刑、拘役或科或併科一千元以下罰
金。
